【裁判字號】    98,抗,98
【裁判日期】    980629
【裁判案由】    選派清算人
【裁判全文】
臺灣板橋地方法院民事裁定                98年度抗字第98號
抗  告  人  山太元開發股份有限公司
法定代理人  甲○○  通訊地址台.
上列抗告人因相對人逸園食品股份有限公司行清算程序，請求選
派清算人事件，抗告人對於本院中華民國98年4 月17日98年度司
字第205號裁定提起抗告，本院裁定如下：
    主      文
抗告駁回。
抗告程序費用由抗告人負擔。
    理      由
一、本件抗告意旨略以：
  (一)按清算人之職務包括了結現務、收取債權、清償債務、分派
    盈餘或虧損及分派賸餘財產；清算人應於6 個月內完結清算
    ，不能於6 個月內完結清算時，清算人得申敘理由，向法院
    申請展期；公司財產不足清償其債務時，清算人應即聲請宣
    告破產，公司法第334 條準用同法第84條、第87條第3項 、
    第89條第1 項分別定有明文。本件逸園食品股份有限公司（
    以下簡稱逸園公司）已解散登記達4 年餘，其法定清算人迄
    未向法院呈報就任清算人，並仍有逸園公司與林純精間之新
    臺幣（下同）4.15億元資金往來、逸園公司所有土地資產不
    明，以及留抵稅額等清算事務未了結，是其法定清算人未盡
    善良管理人之責任。而林純精因侵占羅莎公司增資款，不宜
    選任其為清算人，以免有違法或未盡清算人之職務之情形，
    而再度損害公司及股東之權益。又逸園公司非經由股東會議
    決而解散，無從依公司法第323 條之規定以股東會議決之方
    式將清算人解任。綜合以上情事，本件自有由法院依職權選
    派清算人之必要。
  (二)查逸園公司已於民國（下同）93年12月15日經主管機關核准
    解散在案，其董事未依法進行清算，抗告人係羅莎食品股份
    有限公司及林純精、林顯能之債權人，對渠等之應收債權額
    迄今累計已逾4000萬元，故逸園公司既是由羅莎食品股份有
    限公司轉投資公司道地林投資股份有限公司所投資，即有清
    算後賸餘財產可資分配，聲請人自為逸園公司清算之利害關
    係人，爰依公司法第322 條第2 項之規定，聲請法院選派林
    茂盛為清算人並非無據。
  (三)由於逸園食品股份有限公司係由羅莎食品股份有限公司轉投
    資公司所投資，股權佔百分之九十以上，解散後仍未清算，
    準此，林純精所指定之盈碩國際公司、道地國際之總經理林
    茂盛，綜覽飲料業務多年，知之該公司詳情，對逸園公司業
    務有一定程度之了解，現仍擔任林精純所實際經營之匯竑國
    際公司業務總經理，歷練頗佳，應有正常智識能力處理逸園
    公司之清算事務，在逸園公司別無其他人適合擔任清算人，
    及前負責人王朝觀僅是掛名人頭之情況下，爰聲明請求鈞院
    廢棄原裁定，並選派林茂盛為逸園公司之清算人，以進行清
    算程序。
二、按依公司法第322 條規定，公司之清算，以董事為清算人，
    但本法或章程另有規定或股東會另選清算人時，不在此限；
    不能依前項之規定定清算人時，法院得因利害關係人之聲請
    ，選派清算人。準此，公司必於全體董事不能擔任或公司章
    程未訂定或股東會未另選清算人時，法院始得因利害關係人
    之聲請選派清算人（最高法院93年度臺上字第2396號判決意
    旨參照）。
三、經查：逸園公司業經經濟部於93年12月15日以經授中字第09
    335152950 函登記解散，此有原審卷附之節錄公司登記公示
    資料足佐。依公司法第24條之規定，逸園公司即應進行清算
    程序。又依原審調查所知，逸園公司此前並未聲請呈報清算
    人（即並無股東會另選清算人之情事），故依公司法第322
    條之規定，即應由全體董事為清算人。而依逸園公司登記卷
    所載，該公司本有董事長王朝觀及董事張秋杏、洪千惠三人
    ，是該公司業已登記解散，依法即應以上開董事3 人為該公
    司清算人，並於逸園公司召開股東會決議解任及另選清算人
    前，渠等三人已依法任逸園公司之法定清算人無疑。復查，
    抗告人雖泛稱逸園公司清算人未盡善良管理人之責任，以致
    登記解散4 年仍未清算完結等情，然聲請人未具體釋明逸園
    公司之全體董事何以不能擔任清算人之情形，並提出證據證
    明逸園公司無法定清算人之事實，尚難以此即遽認逸園公司
    有不能依公司法第322 條定清算人之情事，而得聲請法院選
    派清算人。退步言之，縱認聲請人上開主張為真實，亦屬應
    否解任法定清算人之問題，並非本件所應審究。縱上所述，
    逸園公司依公司法第322 條第1項 規定已得定出其法定清算
    人，依前開說明即無再聲請法院選派清算人之餘地，是原法
    院據以駁回抗告人之聲請，於法並無不合，應予維持。抗告
    意旨仍執前詞指摘原裁定不當，求予廢棄，為無理由。
四、據上論結，本件抗告為無理由，依非訟事件法第44條第1 項
    、第21條第2項、第46條，民事訴訟法第495條之1第1項、第
    449條第1項、第95條、第78條，裁定如主文。
中    華    民    國    98    年    6     月    29    日
            民事第三庭  審判長法  官  朱耀平
                              法  官  邱靜琪
                              法  官  張紫能
上為正本係照原本作成
如不服本裁定，僅得於收受本裁定正本送達後10日內，以適用法
規顯有錯誤為理由，向本院提出再抗告狀（須依相對人人數附具
繕本，及繳納再抗告裁判費新台幣1,000 元），經本院許可後始
可再抗告。
中    華    民    國    98    年    6     月    29    日
                              書記官  華海珍


司法院資訊處製作；財團法人民間司法改革基金會備份。
